臺灣高等法院高雄分院刑事判決　　　　94年度上訴字第1178號
上　訴　人　臺灣高雄地方法院檢察署檢察官
被　　　告　丙○○
　　　　　　　　　　現另案於臺灣高雄第二監獄執行中
上列上訴人因被告偽造文書等案件，不服臺灣高雄地方法院94年
度訴字第617 號中華民國94年7 月15日第一審判決（起訴案號：
臺灣高雄地方法院檢察署93年度偵字第25394號），提起上訴，
本院判決如下：
     主  文
上訴駁回。
　　事實及理由
一、本案經本院審理結果，認第一審判決認事用法及量刑均無不
    當，應予維持，並引用第一審判決書記載之事實、證據及理
    由。
二、檢察官上訴意旨略以，被告毒癮尚未戒除，又屬累犯，素行
    不佳，宜量處有期徒刑2 年等情；經查，被害人甲○○收受
    原審判決後，並未以量刑過輕為由，請求檢察官提起上訴，
    而檢察官上訴理由所指被告毒癮尚未戒除，非本案所應審酌
    事項，又被告所詐得之物，如原審判決附表1 所示，除現金
    300 元外，均已發還甲○○，長壽牌香菸1 條，亦發還被害
    人李美玲，被害人所受損害已減輕，原審審酌被告犯後坦承
    犯行，及其他一切情狀，認檢察官求刑2 年不無過重，因而
    量處有期徒刑4 月，洵屬允當，檢察官上訴意旨，仍執前詞
    ，指摘原判決不當，為無理由，應予駁回。
據上論斷，應依刑事訴訟法第368條、第373條，判決如主文。
本案經檢察官邱榮藏到庭執行職務。
中　　華　　民　　國　　94　　年　　10　　月　　25　　日
                  刑事第一庭    審判長法  官  郭雅美
                                      法  官  莊崑山
                                      法  官  江泰章
以上正本證明與原本無異。
本件判決不得上訴。
中　　華　　民　　國　　94　　年　　10　　月　　26　　日
                                書   記   官  陳金卿
                                                      Ｆ
附件：
臺灣高雄地方法院刑事判決　　　　　　　 94年度訴字第617號
公　訴　人　臺灣高雄地方法院檢察署檢察官
被　　　告　丙○○　男　42歲（民國○○年○月○○日生）
　　　　　　　　　　身分證統一編號：Ｚ000000000號
　　　　　　　　　　住高雄市○○區○○里○○○路1600號
　　　　　　　　　　（現另案於臺灣高雄看守所羈押中）
上列被告因偽造文書等案件，茲經檢察官提起公訴（93年度偵字
第25394 號），並經本院合議庭裁定由受命法官獨任進行簡式審
判程序，本院判決如下：
    主  文
丙○○行使偽造私文書，足以生損害於他人，累犯，處有期徒刑
肆月，如易科罰金，以參佰元折算壹日。附表2 所示之簽帳單上
偽造之「甲○○」署名共貳枚，均沒收。
    事  實
一、丙○○前於民國85年間，因違反懲治盜匪條例案件，經臺灣
    高等法院高雄分院，以85年度上訴字第1767號判處有期徒刑
    3 年6 月後，經最高法院於86年2 月21日，以86年度台上字
    第772 號判決駁回上訴確定，於86年5 月1 日入監執行，而
    於87年11月6 日縮短刑期假釋出獄，並於89年8 月2 日假釋
    期滿未經撤銷而執行完畢。詎丙○○不知悔改，於93年12月
    15 日10 時許，騎乘其所有車號UMG-733 號輕型機車，行經
    高雄市○○區○○街「鼓山衛生所」前，適遇騎乘車號NTA-
    056 號重型機車行經該址之甲○○，不慎掉落裝有如附表1
    所示之物品及手機1 支之桃紅色手提包1 只，因乙○○騎乘
    機車同向在甲○○後方行駛，見甲○○掉落手提包，隨即拾
    起，騎乘機車在後追趕甲○○，欲歸還甲○○遺失之該只手
    提包，而丙○○則騎乘機車尾隨乙○○。嗣因乙○○騎乘機
    車至設於高雄市鼓山區○○○路與登山街口之「全家便利商
    店」前，迷失甲○○騎乘機車之行經方向，遂搜尋手提包內
    是否有甲○○之聯絡資料，見該只手提袋內有手機1 支，即
    行取出，欲以甲○○記錄在手機電話簿上之電話號碼，與甲○○或其親友取得聯繫，丙○○見狀，認有機可趁，竟基於
    意圖為自己不法所有之概括犯意，向乙○○佯稱：其係甲○○之鄰居，可代為歸還乙○○拾獲之該只手提袋等語，致使
    乙○○誤信為真，而陷於錯誤，將拾獲之該只手提包及內裝
    有如附表1 所示之物品交予丙○○。丙○○取得該只手提包
    後，隨即取出甲○○放置於手提包內之帆布皮夾，持放置於
    皮夾內之慶豐銀行信用卡（卡號：0000000000000000號），
    接續於附表2 所示之時間、地點，冒用「甲○○」之名義消
    費，並在購物消費一式二聯之簽帳單上偽簽「甲○○」之署
    名各1 枚，而偽造用以表示收受貨物之意思之私文書後，將
    上開偽造之簽帳單，行使交付於經營「億客來生鮮超市」之
    李美玲，使李美玲誤認係「甲○○」本人消費而陷於錯誤，
    而交付所出售之七星牌香菸及長壽牌香菸各1 條，致使慶豐
    商業銀行股份有限公司（下稱慶豐銀行）誤認係信用卡持卡
    人甲○○所消費，而墊付消費金額，丙○○因而取得價值共
    計新台幣（下同）950 元之財物，足以生損害於億客來生鮮
    超市、慶豐銀行及甲○○。而乙○○將其拾獲之該只手提袋
    交予丙○○後，見丙○○騎乘機車方向與甲○○行徑方向不
    同，察覺有異，乃以前開自該手提包內取出之手機上紀錄之
    電話號碼，與甲○○之同學取得聯繫，與甲○○約定在高雄
    市○○區○○街與臨海路口會面，並於會面時，告知甲○○
    手提包遭丙○○佯稱其鄰居而取走，以及將自該手提包取出
    之手機1 支歸還甲○○，甲○○知悉後，隨即報警處理，經
    於同日15時40分許，持搜索票至丙○○位於高雄市鼓山區○○○路1600號4 樓房間查獲。
二、案經甲○○訴由高雄市政府警察局鼓山分局報告臺灣高雄地
    方法院檢察署檢察官偵查起訴。
    理  由
一、本件被告丙○○所犯係死刑、無期徒刑、最輕本刑為三年以
    上有期徒刑以外之罪，其於準備程序中就被訴事實為有罪之
    陳述，經本院告知簡式審判程序之旨，並聽取公訴人、被告
    及辯護人之意見後，合議庭裁定由受命法官獨任進行簡式審
    判程序，合先敘明。
二、上揭犯罪事實，業據被告供承：因目睹乙○○拾獲甲○○之
    手提包，遂向乙○○佯稱伊係甲○○之鄰居，騙取手提包到
    手後，持手提包內之慶豐銀行信用卡至附表2 所示之地點，
    在簽帳單偽簽甲○○署名，盜刷信用卡消費，並將皮包內之
    現金300 元用以購買香菸而花用殆盡等語不諱，核與證人甲○○、乙○○及李美玲證述情節相符，並有查獲照片7 幀、
    監視翻拍照片6 幀、簽帳單2 紙、贓物認領保管單2 紙、車
    籍作業系統查詢認可資料1 紙附卷可稽，被告上揭詐欺取財
    及行使偽造私文書之犯行，洵堪認定，應予依法論科。
三、按信用卡簽帳單係以文字為一定之意思表示，持信用卡刷卡
    消費時，在一式二聯之簽帳單上簽署姓名，除表示已收受特
    約商店所交付之交易標的物或消費標的外，並有確認該筆消
    費之憑證之用意，具有表示法律上權利義務關係之證明，故
    簽帳單在性質上除與收據相同外，且為信用卡發卡銀行向簽
    帳人收款之憑證，亦為私文書之一種，是核被告所為，係犯
    刑法第339 條第1 項之詐欺取財罪、刑法第216 條、第210
    之行使偽造私文書罪。被告於附表2 所示簽帳單簽名欄內偽
    造「甲○○」署名之行為，係偽造私文書之部分行為；又持
    以交付附表2 所示之特約商店人員而行使，其偽造私文書之
    低度行為，應為行使之高度行為所吸收，均不另論罪。被告
    於附表2 所示之93年12月15日10時34分及同時35分許，在「
    億客來生鮮超市」，先後2 次偽簽「甲○○」署名而偽造私
    文書後予以行使之行為，因實施犯罪行為之時間、地點密切
    接近，且侵害之法益同一，各行為之獨立性薄弱，依一般社
    會觀念及刑法評價上，應視為係基於單一犯意，接續施行之
    數個動作，即應屬單純一罪之接續犯，準此以言，被告偽以
    甲○○名義盜刷信用卡，先後詐得七星牌香菸及長壽牌香菸
    各1 條，其該2 次詐欺取財之行為，亦因犯罪行為之時、地
    緊密，侵害同一之財產法益，亦屬單純一罪之接續犯。而被
    告詐欺取得甲○○手提包及其內如附表1 所示物品之行為，
    與其盜刷信用卡而詐欺取得七星牌香菸及長壽牌香菸各1 條
    之行為，時間緊接，且觸犯犯罪構成要件相同之罪名，顯係
    基於概括犯意反覆為之，應依連續犯規定以一罪論，並加重
    其刑。又被告所犯上開連續詐欺取財及行使偽造私文書罪間
    ，有方法、目的之牽連關係，為牽連犯，應依刑法第55條之
    規定，從一較重之行使偽造私文書罪處斷。另被告前於85年
    間，因違反懲治盜匪條例案件，經臺灣高等法院高雄分院，
    以85年度上訴字第1767號判處有期徒刑3 年6 月後，經最高
    法院於86年2 月21日，以86年度台上字第772 號判決駁回上
    訴確定，於86年5 月1 日入監執行，而於87年11月6 日縮短
    刑期假釋出獄，並於89年8 月2 日假釋期滿未經撤銷而執行
    完畢等情，有臺灣高等法院被告前案紀錄表1 紙在卷可佐，
    是被告於有期徒刑執行完畢後，5 年內再犯本件有期徒刑以
    上之罪，為累犯，應依刑法第47條規定加重其刑，被告同時
    有2 種以上刑之加重事由，依法遞加之。本院審酌被告前有
    違反麻醉藥品管理條例及懲治盜匪條例案件之前科紀錄，有
    前揭被告前案紀錄表附卷可證，素行非佳，不思憑一己之力
    ，以正當方法獲取所需財物，竟貪圖小利詐得甲○○之手提
    包後，冒用甲○○之名義盜刷信用卡消費購物，獲取價值95
    0 元之不法財物，危害信用卡之交易安全，且將手提包內之
    現金花用殆盡，行為誠不足取，惟念及被告盜刷信用卡之金
    額不多，犯罪情節輕微，且坦承犯行，態度良好，堪認尚具
    悔意等一切情狀，因認檢察官具體求刑有期徒刑2 年，尚屬
    過重，爰量處如主文所示之刑，併諭知易科罰金之折算標準
    ，以資懲儆。附表2 所示之簽帳單，其中一聯係屬持卡收執
    之存根聯，此據證人李美玲到庭證述明確，而該持卡人存根
    聯之簽帳單共2 紙，雖係被告所有因行使偽造私文書所得之
    物，惟未扣案，復據被告陳明業已扔棄而滅失，自不予宣告
    沒收；另如附表2 所示之各簽帳單「商店存根聯」上之「甲○○」署押各1 枚，合計共2 枚，均係被告所偽造，爰均併
    依刑法第219 條宣告沒收之。至於被告偽造如附表2 所示之
    「商店存根聯」簽帳單2 紙，經行使後，係經營「億客來生
    鮮超市」之李美玲所有之物，依法自不得宣告沒收。
據上論斷，應依刑事訴訟法第273 條之1 第1 項、第299 條第1
項前段，刑法第216 條、第210 條、第339 條第1 項、第55條、
第41條第1 項前段、第219 條，罰金罰鍰提高標準條例第1條 前
段、第2 條，判決如主文。
本案經檢察官劉河山到庭執行職務。
中　　華　　民　　國　　94　　年　　7 　　月　　15　　日
                  刑事第十一庭  法　官  高增泓
以上正本證明與原本無異。
如不服本判決，應於判決送達後10日內，向本院提出上訴狀。
中　　華　　民　　國　　94　　年　　7 　　月　　15　　日
                                書記官  林慧芬
附錄本案論罪科刑法條全文：
刑法第216條
行使第 210 條至第 215 條之文書者，依偽造、變造文書或登載
不實事項或使登載不實事項之規定處斷。
刑法第210條
偽造、變造私文書，足以生損害於公眾或他人者，處 5 年以下有
期徒刑。
刑法第339條
意圖為自己或第三人不法之所有，以詐術使人將本人或第三人之
物交付者，處5 年以下有期徒刑、拘役或科或併科1 千元以下罰
金。
以前項方法得財產上不法之利益或使第三人得之者，亦同。
前二項之未遂犯罰之。
附表1：
┌──┬───────────┬───┬───┬───────────┐
│編號│    物  品   名  稱   │數  量│持有人│  備          註      │
├──┼───────────┼───┼───┼───────────┤
│1   │帆布皮夾              │1個   │甲○○│                      │
├──┼───────────┼───┼───┼───────────┤
│2   │普通重型機車駕駛執照  │1張   │甲○○│                      │
├──┼───────────┼───┼───┼───────────┤
│3   │全民健康保險卡        │1張   │甲○○│                      │
├──┼───────────┼───┼───┼───────────┤
│4   │慶豐銀行信用卡        │1張   │甲○○│卡號：0000000000000000│
├──┼───────────┼───┼───┼───────────┤
│5   │郵政儲金金融卡        │1張   │甲○○│卡號：00000000000000號│
├──┼───────────┼───┼───┼───────────┤
│6   │國立中山大學學生證    │1張   │甲○○│                      │
├──┼───────────┼───┼───┼───────────┤
│7   │國立中山大學借書證    │3張   │甲○○│                      │
├──┼───────────┼───┼───┼───────────┤
│8   │車號NTA-056重型機車行 │1張   │甲○○│車主為林郭美金即甲○○│
│    │車執照                │      │      │之母                  │
├──┼───────────┼───┼───┼───────────┤
│9   │車號NTA-056重型機車保 │1張   │甲○○│車主為林郭美金即甲○○│
│    │險證                  │      │      │之母                  │
├──┼───────────┼───┼───┼───────────┤
│10  │新臺幣300現金         │      │甲○○│已為丙○○購買香菸而花│
│    │                      │      │      │用殆盡                │
└──┴───────────┴───┴───┴───────────┘
附表2：
甲○○所有之慶豐銀行信用卡（卡號：0000000000000000號）
┌─┬──────┬────────┬─────┬────────┬───┐
│編│ 時     間  │  地      點    │ 消費金額 │偽造之          │偽造之│
│號│            │                │（新臺幣）│文  書          │署  名│
├─┼──────┼────────┼─────┼────────┼───┤
│1 │93年12月15日│高雄市鼓山區九如│500元     │簽帳單一式二聯（│甲○○│
│  │10時34分許  │四路1510號「億客│          │其中由丙○○持有│      │
│  │            │來生鮮超市」    │          │之一聯簽帳單已滅│      │
│  │            │                │          │失）            │      │
├─┼──────┼────────┼─────┼────────┼───┤
│2 │93年12月15日│高雄市鼓山區九如│450 元    │簽帳單一式二聯（│甲○○│
│  │10時35分許  │四路1510號「億客│          │其中由丙○○持有│      │
│  │            │來生鮮超市」    │          │之一聯簽帳單已滅│      │
│  │            │                │          │失）            │      │
├─┴──────┴────────┼─────┴────────┴───┤
│          合              計      │950元                               │
└─────────────────┴──────────────────┘
